最高法院刑事判決　　　　　　　　　　　　　　　　九十三年度台上字第七九二號
　　上　訴　人　甲○○
　　選任辯護人　李明諭律師
右上訴人因貪污案件，不服國防部最高軍事法院中華民國九十二年八月二十一日更審
判決（九十二年度忠判字第一一號，起訴案號：陸軍空降特戰司令部八十八年度訴字
第二二號），提起上訴，本院判決如左：
    主  文
上訴駁回。
    理  由
按軍事審判法第一百八十一條第四項規定，被告不服最高軍事法院宣告有期徒刑以上
之判決者，得以判決違背法令為理由，向最高法院提起上訴。是前開案件向本院提起
上訴，應以原判決違背法令為理由，係屬法定要件。如果上訴理由狀並未依據卷內訴
訟資料，具體指摘原判決不適用何種法則或如何適用不當，或所指摘原判決違法情事
，顯與法律規定得為上訴本院理由之違法情形，不相適合時，均應認其上訴為違背法
律上之程式，予以駁回。本件上訴人甲○○上訴意旨略稱：(一)、機關原則上須領有印
信者，始具機關名義對外行文之權限，惟依國軍文書處理手冊第三章第四節第○三三
五條第二項第二款規定，國軍未領有印信之單位，其行文權責為：獨立性單位或臨時
性重要編組，其業務性質必須與各方面直接接觸者，得依需要使用函、書函、簡便行
文表、開會通知單、電話紀錄、通報及電報等，不受對外行文之限制。則職司該管業
務之文卷室難推詞不知，依原判決所引陸軍空騎六○一旅翃嚴字第二八八八號函所載
：「……除發文字號（八五）禮武字第五○八九號、（八五）禮武字第二五二五號、
（八六）禮武字第五○六八號、（八七）禮武字第○八○○號、（八七）禮武字第一
七九五號共計五件遺失查無資料外」，……可知上訴人早已行文多時，輔之文卷室批
示准許上訴人發文，益徵此之習慣行之多年，否則文卷室核判權責明確，亦會不准，
足見其亦認上訴人簽發「簡便行文表」及需用土方係屬上訴人之職權無疑，不能因無
明文規定上訴人有批發公文之權，事後即認上訴人無權製作。(二)、上訴人身為工程組
組長，其簽呈之範圍並無法令明文限制，原判決雖引上開覆函所載：公文處理依國軍
文書處理手冊○四二九｜二，由旅參謀主任以上長官負核判權責，無授權各科組逕行
發文等情事；及採納該旅參謀主任井延淵、工程組文書曾偉俊，暨李慶誠、商景元等
之供證，謂上訴人無權核發該旅簡便行文表。公文核發權限雖有謂係屬單位主管與否
之問題，但參謀上呈公文則無所謂誰可誰不可上呈，上訴人既負責監督蔡昇甫少尉工
程官之業務，豈有工程官可簽呈之事，工程官之組長卻無權簽呈之理。原判決未對國
軍文書處理手冊第三章第四節第○三三五條第二項第二款規定予以職權調查，實有判
決不備理由及調查未盡之違法。(三)、上訴人是否將簡便行文表七份逕交張清鏗作為出
售棄土證明之附件而行使，或張清鏗是否出售棄土證明而獲得新台幣（下同）五百零
九萬四千六百二十五元之不法利益，或張清鏗出售棄土證明予旭東營造有限公司、利
來營造股份有限公司，所獲得利益之金額為何，均須傳訊張清鏗到場釐清，且上訴人
之選任辯護人亦聲請原上訴軍事法院傳喚張清鏗，原上訴軍事法院雖認有傳喚張清鏗
調查之必要，乃竟以屢傳不到及在原上訴軍事法院更審前已有供證為由，未繼續傳喚
張清鏗到場，顯有應於審判期日調查之證據而未予調查之違法云云。
惟查：證據之取捨、事實之認定，乃事實審法院職權行使之範圍，茍其證據之取捨及
事實之認定，不違背經驗法則與論理法則，即不容任意指摘為違法，而據為上訴本院
之適法理由。原判決依據慶誠營造有限公司負責龍潭營區工地執行廠商商景元、工地
主任李金龍、該公司負責人李慶誠、陸軍空騎六○一旅參謀主任井延淵及工程官蔡昇
甫、張清鏗、葉記營造公司前後任工地主任董世文及陳仲仁在陸軍空降特戰司令部偵
查中及商景元、陸軍空騎六○一旅監察官洪敏偉在初審軍事法院、李慶誠在原上訴軍
事法院審理時之供證，上訴人在陸軍空降特戰司令部偵查中、初審軍事法院審理時之
供述，卷附台北縣政府政風室民國八十八年五月四日八八北政三字第一四八○號書函
、台北縣政府八十八年四月二十二日北府工建字第一四九八三號函、初審軍事法院
勘驗筆錄、國防部參謀本部軍務辦公室九十二年三月二十六日幄師字第○九二○○○
○六四三號函、陸軍空騎六○一旅九十年十二月五日（九十）禮嚴字第八二三○號函
及九十二年四月二十三日（九二）翃嚴字第○二八八八號函、上訴人簽發之簡便行文
表七份、陸軍空騎六○一旅龍潭營區平面圖一張、台北縣政府工務局核准同意函十五
份等證據，綜合判斷，認定上訴人為陸軍空騎六○一旅地安官兼工程組組長，負責該
單位龍潭營區所屬工程之監工、查驗等職務，為依據法令從事公務之人，確有自八十
七年七月一日至八十八年一月十二日止，先後偽造該旅防爆土堤工程需土五萬一千四
百八十立方米之證明、變更借土來源及證明已完成借土等內容不實之簡便行文表七份
，逕交張清鏗作為出售棄土證明之附件而行使，使張清鏗出售上開棄土證明，而獲得
五百二十八萬八千六百二十七元不法利益之犯行。因而撤銷初審軍事法院之判決，改
判論處上訴人依據法令從事公務之人員，對於監督之事務，明知違背法令，間接圖其
他私人不法利益，因而獲得利益罪刑，已敘明所憑之證據及認定之理由。而以上訴人
否認有上開犯行，辯稱：簡便行文表依分層負責規定，乃科組長於職務範圍內之權限
，不須上級長官核准，上訴人身為工程組組長，就監督事務之工程需土與否，自屬其
職務範圍內之事項，即為有權製作需土與否公文書之人，工程組係以任務編組方式成
立之臨時性重要編組，依國軍文書處理手冊第三章第四節第○三三五條第二項第二款
規定，臨時性重要編組，其業務性質須與各方面直接接觸者，得依需要使用函、書函
、簡便行文表、開會通知單、電話紀錄等，不受對外行文限制，且該簡便行文表送至
文卷室審核後始能用關防，再對外行文，足見其亦認簽發簡便行文表及需用土方之認
定係屬上訴人之職權，又初審軍事法院勘驗時未命上訴人或張清鏗到場指明，開挖之
區域是否即為張清鏗回填之處有待調查，上訴人未與張清鏗對質，不能認定張清鏗實
際獲利金額，上訴人係受其詐欺所致云云，乃卸責之詞，不足採信，於理由內詳加說
明及指駁。經核所為論斷，均與卷內資料相符，從形式上觀察，並無認定事實不依證
據或有何採證違背經驗法則、論理法則等違法情形存在。而原判決並未認定工程官蔡
昇甫有權自行以陸軍空騎六○一旅名義簽發簡便行文表，且該旅翃嚴字第二八八八號
函就上訴人未經簽准自行批發之公文查察情形係記載：「除發文字號（八五）禮武字
第五○八九號、（八五）禮武字第二五二五號、（八六）禮武字第五○六八號、（八
七）禮武字第○八○○號、（八七）禮武字第一七九五號共計五件遺失查無資料外，
其餘均依權責長官簽准發文」，並非謂上開遺失查無資料之五件係上訴人未經簽准自
行批發。又原判決已說明其依據國防部參謀本部軍務辦公室九十二年三月二十六日幄
師字第○九二○○○○六四三號函、陸軍空騎六○一旅九十二年四月二十三日（九二
）翃嚴字第○二八八號函及參謀主任井延淵之供證，暨台北縣政府八十八年四月二十
二日北府工建字第一四九八三號函所附資料並檢送其中建號八六泰建字第五六號、
八七重建字第一四二號二案廢土棄置完成報告書等相關資料，送請台北縣廢棄土處理
商業同業公會核算所需費用，復傳喚各該公司或工地負責人到場後，本於調查所得心
證，分別定其取捨，而憑以認定上訴人確係無權以旅名義自行簽發簡便行文表，及張
清鏗出售棄土證明所得利益共為五百二十八萬八千六百二十七元等之依據及理由，此
係事實審法院採證認事之職權行使，難謂有違反證據法則、判決不備理由，或應於審
判期日調查之證據而未予調查之情形。至原判決雖未併予記載無須再為傳喚張清鏗之
理由，於判決本旨究不生任何影響，自不得執為上訴本院之適法理由。上訴意旨，非
依卷內資料執為指摘，徒就原判決已說明之事項，及原審採證認事之職權行使，任意
指摘為違法，顯與法律規定得為第三審上訴理由之違法情形，不相適合。其上訴違背
法律上之程式，應予駁回。
據上論結，應依軍事審判法第二百零六條第一項但書，刑事訴訟法第三百九十五條前
段，判決如主文。
中      華      民      國    九十三    年      二      月     十九     日
                              最高法院刑事第八庭
                                  審判長法官  陳  炳  煌
                                        法官  陳  世  雄
                                        法官  韓  金  秀
                                        法官  吳  信  銘
                                        法官  徐  文  亮
      右正本證明與原本無異
                                              書  記  官
中      華      民      國    九十三    年      二      月    二十五    日
                                                                        Ｋ